【裁判字號】    90,上訴,1639
【裁判日期】    900731
【裁判案由】    違反槍砲彈藥刀械管制條例
【裁判全文】
臺灣高等法院刑事判決                            九十年度上訴字第一六三九號
    上  訴  人  臺灣士林地方法院檢察署檢察官
    上  訴  人
    即  被  告  乙○○
    指定辯護人  本院公設辯護人
右上訴人因被告違反槍砲彈藥刀械管制條例案件，不服臺灣士林地方法院八十九年度
訴字第二０三號，中華民國九十年三月三十日第一審判決（起訴案號：臺灣士林地方
法院檢察署八十九年度偵緝字第一０七號）提起上訴，本院判決如左：
    主  文
原判決撤銷。
乙○○未經許可，製造可發射子彈具有殺傷力之改造玩具手槍，累犯，處有期徒刑伍
年貳月，併科罰金新台幣伍萬元，罰金如易服勞役，以新臺幣玖佰元即銀元參佰元折
算壹日。扣案改造具有殺傷力之玩具手槍壹支（槍枝管制編號：000000000
0號）沒收。又未經許可製造子彈，累犯，處有期徒刑壹年貳月、併科罰金新台幣貳
萬元，罰金如易服勞役，以新臺幣玖佰元即銀元參佰元折算壹日，子彈貳顆沒收。應
執行有期徒刑陸年貳月，併科罰金新台幣陸萬元，罰金如易服勞役，以新臺幣玖佰元
即銀元參佰元折算壹日。扣案之改造具有殺傷力之玩具手槍壹支（槍枝管制編號：0
000000000號）、子彈貳顆均沒收。
    事  實
一、乙○○有違反麻醉藥品管理條例、電信法、藥事法等前科，前於民國八十六年間
    ，因違反電信法案件，經臺灣板橋地方法院於八十六年六月三十日判處有期徒刑
    七月確定，並於八十七年七月十日執行完畢。詎猶不悔改。明知未經許可不得製
    造具有殺傷力之手槍或子彈，於民國八十八年八月下旬某日，在三重市○○街一
    七六號一樓「華成防衛系統道具店」內，以新台幣六千五百元之價格購得仿ＢＥ
    ＲＥＴＴＡ廠半自動手槍之玩具手槍一把（槍枝管制編號：000000000
    號）及每顆子彈六十元之價格購得子彈十一顆，竟基於製造可發射子彈具殺傷力
    之槍枝及子彈之犯意，在不詳之地點，以換裝金屬槍管之方式，而未經許可改造
    為可發射子彈具有殺傷力玩具手槍一支，並未經許可將子彈前端加裝六ｍｍ鋼珠
    ，內部另填裝制式火炮供使用之火藥，改造為具殺傷力子彈四顆。八十八年九月
    十五日晚間，乙○○騎乘向不知情之謝憲東所借得之ＨＲＺ─五一九號機車，搭
    載廖敏惠（因施用安非他命，另由臺灣板橋地方法院檢察署偵辦），並將前開槍
    彈以報紙及塑膠袋包裹置放於機車置物箱內外出，嗣於同日晚間九時四十分許，
    二人行經臺北市士林區○○○路與中正路口時，因廖敏惠另案遭通緝為埋伏警網
    查緝，而循線查獲，並扣得前開乙○○所改造可發射子彈具有殺傷力之前開玩具
    手槍一支及改造完成具有殺傷力之子彈成品四顆（其中二顆已經因本案鑑驗試射
    而耗費）及未具殺傷力之子彈七顆等物。
二、案經臺北市政府警察局中正第二分局移送臺灣士林地方法院檢察署檢察官偵查起
    訴。
    理  由
一、訊據被上訴人即被告乙○○坦承於右開時地與廖敏惠攜帶上開槍彈為警查獲之事
    實，惟矢口否認有改造槍、彈之犯行，辯稱：伊未改造槍彈亦無改造槍彈之能力
    ，扣案槍彈係伊向名為陳永坤之友人所借來，不知道該等槍、彈係具有殺傷力云
    云。
二、經查：
(一)被告於前開時日攜帶上開槍彈，與廖敏惠騎車行經臺北市士林區○○○路與中正
    路口時為警查獲，業據被告自白不諱，核與廖敏惠在警訊、偵查中歷次所供相符
    。且該扣案之槍、彈，經檢察官送往內政部警政署刑事警察局鑑驗結果，認送鑑
    之改造手槍一支（槍枝管制編號：0000000000號），係由仿ＢＥＲＥ
    ＴＴＡ廠半自動手槍改造之玩具手槍換裝車通之金屬槍管改造而成，其擊發機械
    正常，具發射子彈功能，認具殺傷力，另送鑑子彈十一顆，其中四顆係玩具金屬
    彈殼加裝金屬彈丸（直徑約六ｍｍ）組合而成之改造子彈，均可擊發，亦具殺傷
    力，此有內政部警政署刑事警察局八十八年九月二十七日刑鑑字第九六八０六號
    鑑驗通知書在卷可稽（見偵字第一０三七六號卷第二二頁）。又該等槍彈復經原
    審送由法務部調查局鑑驗結果，扣得槍枝之槍管係以拼裝金屬槍管而為改造，具
    殺傷力，又三顆為完整子彈（其中一顆在前次鑑定因拆解耗失，而無殺傷力），
    經拆解一顆子彈檢視，係由供遊戲槍使用之組合式彈殼於前端加裝六ｍｍ鋼珠，
    內部除底火另填裝制式火炮使用之柱狀發射火藥改裝而成，依其構造能擊發，具
    有殺傷力。並經以系爭改造槍枝試射改造子彈結果，亦認為具有殺傷力，此有法
    務部調查局八十九年七月十三日（89）陸(三)字第八九０五０五二七號鑑定通知書
    在卷可稽（見原審卷第五六頁），足徵上開仿ＢＥＲＥＴＴＡ廠半自動手槍製造
    之玩具手槍及子彈確均有殺傷力。
(二)該扣案槍彈係被告於被查獲前在三重市○○街一七六號「華成防衛系統道具店」
    內，以新台幣六千五百元之價格購得仿ＢＥＲＥＴＴＡ廠半自動手槍之玩具手槍
    一把（槍枝管制編號：000000000號）及每顆子彈六十元之價格購得子
    彈十一顆之事實，業據被告在警訊之初即供明在卷，被告供稱：「手槍及子彈是
    我於約十五日前在三重市○○街的華成防衛系統道具店以手槍乙把新台幣六千五
    百元，子彈一發六十元購得。」等語甚明（見偵字第九六五八號卷第二一頁）。
    而在被告居住之三重市○○街五九號二樓附近，即永福街一七六號一樓確係詹惠
    蘭所經營之「華成防衛系統道具店」，該店確以每把六千五百元之價格販售本案
    之同型玩具手槍附有子彈六顆，及販賣供玩具手槍發射之子彈之事實，業經原審
    到現場勘驗屬實，並經證人詹惠蘭當場結證在卷，且提出同型槍枝供比對無誤，
    並有槍枝型錄附於原審卷可參，證人詹惠蘭並結證：該華成防衛系統道具店所販
    賣之玩具手槍均具阻鐵，非經改造，不具殺傷力等事實（以上均見原審卷第一六
    二至一八二頁）。是被告在警訊中之自白，信而有徵，應堪信為真實。
(三)雖被告事後翻供，否認扣案槍枝係其所購買，辯稱係伊向名為「陳永坤」之友人
    所借云云。惟查：被告對於該槍彈之來源供詞反覆，初稱：本案查扣之槍彈係謝
    憲東於八十八年九月十五日在三重市○○街五九號二樓拿給伊（見偵查卷第九六
    五八號第五三頁），嗣又改稱：是廖敏惠叫我載她去買（見毒偵緝卷第四一頁反
    面），嗣又稱：槍是我和廖敏惠去買的（見偵緝卷第二四頁反面），嗣在原審又
    翻改稱：系爭手槍及子彈是我向朋友陳永昆（應係陳永坤之誤）借來的，是八十
    八年七、八月間就借來的（見原審卷第五十頁），其辯詞反覆多變，顯有不實，
    已難憑採。且查被告指稱槍彈係謝憲東、廖敏惠所有一節，均為證人謝憲東、廖
    敏惠否認甚明，廖敏惠並供明上開槍彈係被告所有在卷（見偵查卷第九六五八號
    第二三、五三頁，原審卷第二四頁）。再查，被告在原審雖辯稱係陳永坤，並具
    體查報陳永坤係其八十六年間在桃園監獄服刑，編號六一四之人（見原審卷第一
    二六頁），該陳永坤經原審查明確有陳永坤（民國五十八年六月一日生）其人，
    八十六年桃監服刑編號為六一四，原審審理時並查明此人仍在監服刑而提解到案
    ，與被告對質，被告復翻供改稱，伊所稱之「陳永坤」非該在庭之陳永坤，伊與
    該陳永坤不認識云云（見原審卷第二四四頁）。足見被告依法院逐一查證之結果
    ，一再翻供，任意卸責他人，不意伊所指之陳永坤仍在監服刑，經提解到庭，又
    不敢面對陳永坤，而供稱與此人不相識。尤有甚者，被告在警訊中供稱該槍枝係
    被捕前十五日購得，在上訴本院時則稱係八月中旬陳永坤所給，又稱陳永坤八十
    八年九月十六日伊交保過後兩日，以電話要伊不要供出陳永坤云云（見本院卷第
    五一至五三頁），惟查：陳永坤自八十八年七月二十四日即因案在桃園監獄執行
    觀察勒戒，嗣又因接續執行強制戒治，一直在押，迄八十九年四月二十六日始停
    止處分出監，八十九年六月九日又再度服刑入監迄今，有陳永坤之在監紀錄在卷
    可參，則被告前開指稱陳永坤交付槍彈及電話恐嚇不可說云云，所指之時間，陳
    永坤本人均在監服刑羈押當中。嗣被告甚至在本院訊問時自承係想脫罪交保而嫁
    禍予謝憲東、廖敏惠 (見本院卷第五一頁) ，是被告所辯各節非但反覆矛盾，且
    均查無實證，所辯顯係卸責之詞，均不足採。
(四)雖被告又辯稱伊未服兵役並無改造之技術，且無改造工具，並申請傳喚證人甲○
    ○證明沒見過被告持有槍枝云云，惟查；被告自承甲○○係間斷性與伊同住，況
    且是被告改造之場所未必即在其住處，又其持有槍彈之行為亦未必告知甲○○，
    縱李某不知情，亦不能當然推翻前開事實，是本院認甲○○無傳喚之必要。再查
    改造槍枝之能力並不以服過兵役為必要，參諸被告多次承認曾去試射槍彈，又自
    承被捕當日亦係要去試射（見原審卷第五十、七五頁，本院卷第三五頁），益證
    被告確有改造槍彈之行為，其辯稱槍彈非其改造，不知有無殺傷力云云，均不足
    採。
(五)綜上所述，被告所辯各節，均不足採。被告犯行堪予認定，應予依法論科。
三、核被告所為，係犯槍砲彈藥刀械管制條例第十一條第一項之未經許可製造可發射
    子彈具有殺傷力之槍枝罪 (被告行為後槍砲彈藥刀械管制條例第十一條第一項雖
    經修正，但查係法條補列所遺漏之同法第四條「第一項」，法律之實質內容並未
    變更，不生比較之問題) ，及同條例第十二條第一項之未經許可製造子彈罪，其
    持有改造槍枝、子彈之低度行為，均為製造槍枝、子彈之高度行為所吸收，不另
    論罪。被告同時改造四顆子彈，不能區分先後，為接續犯，應論以單純一罪。被
    告所為上開兩罪犯意各別，罪名各殊，應予以分論併罰。末查被告有如事實欄所
載之犯罪科刑及執行情形，此為被告所供承，復有臺灣高等法院被告全國前案紀
    錄表一份在卷可查，其於前案有期徒刑執行完畢後五年以內再犯本罪，為累犯，
    應依刑法第四十七條加重其刑。
四、原審未詳加勾稽，遽採被告辯解而以單純持有論罪，檢察官上訴指摘原判決不當
    ，請求撤銷改判，即有理由。又被告上訴仍執陳詞，否認犯罪，雖無理由，惟原
    判決既有上開可議之處，自應由本院予以撤銷改判。爰審酌被告之品行、素行、
    犯罪之動機、目的、手段、犯後仍飾詞狡辯等一切情狀，量處如主文第二項所示
    之刑，並定其應執行刑，另就併科罰金部分，諭知易服勞役之折算標準。再扣案
    經改造具有殺傷力之玩具手槍壹支（槍枝管制編號：0000000000號）
    及子彈貳顆均屬違禁物（另兩顆已因本案鑑定而耗失為無殺傷力），應依刑法第
    三十八條第一項第一款併以宣告沒收。另按槍砲彈藥刀械管制條例第十九條第一
    項規定：「犯第七條、第八條、第十條、第十一條、第十二條第一項至第三項、
    第十三條第一項至第三項之罪，經判處有期徒刑者，應於刑之執行完畢或赦免後
    ，令入勞動場所，強制工作，其期間為三年。」此項規定不問對行為人有無預防
    矯治其社會危險性之必要，一律宣付強制工作三年，限制其中不具社會危險性之
    受處分人之身體、自由部分，其所採措施與所欲達成預防矯治之目的及所需程度
    ，不合憲法第二十三條所定之比例原則。犯上開條例第十九條所定之罪，不問對
    行為人有無預防矯治其社會危險性之必要，一律宣付強制工作三年之部分，與本
    解釋意旨不符，應自本解釋公布之日起不予適用，司法院大法官會議於八十七年
    十二月十八日著有釋字第四七一號解釋。查本件被告乙○○雖有違反麻醉藥品管
    理條例、電信法、藥事法等前科，然前無持手槍犯罪之紀錄，有臺灣高等法院被
    告全國前案紀錄表乙紙附卷可稽，尚難認被告具有犯罪之習慣或以犯罪為常業或
    因遊蕩或懶惰成習而犯罪之情事，況其業經本院判處如主文第二項所示之有期徒
    刑，已足以達到預防其再犯之特別目的，而認對被告無預防矯治其社會危險性之
    必要，依據上開司法院大法官會議解釋，並無槍砲彈藥刀械管制條例第十九條第
    一項規定之適用，故不併予宣告強制工作，附此敘明。
據上論斷，應依刑事訴訟法第三百六十九條第一項前段、第三百六十四條、第二百九
十九條第一項前段、槍砲彈藥刀械管制條例第十一條第一項、第十二條第一項，刑法
第十一條前段、第四十七條、第四十二條第二項、第五十一條第五款、第七款、第三
十八條第一項第一款，罰金罰鍰提高標準條例第二條，現行法規所定貨幣折算新台幣
條例第二條，判決如主文。
本案經檢察官鄭龍照到庭執行職務。
中      華      民      國    九十    年      七    月     三十一       日
                              臺灣高等法院刑事第十庭
                                  審判長法  官  溫  耀  源
                                        法  官  黃  金  富
                                        法  官  何  菁  莪
右正本證明與原本無異。
如不服本判決應於收受送達後十日內向本院提出上訴書狀，其未敘述上訴之理由者並
得於提起上訴後十日內向本院補提理由書（均須按他造當事人之人數附繕本）。
                                        書記官  吳  瑞  英
中      華      民      國    九十    年      八    月        二        日
附錄：本案論罪科刑法條全文
槍砲彈藥刀械管制條例第十一條
未經許可，製造、販賣或運輸第四條第一項第一款所稱其他可發射金屬或子彈具有殺
傷力之各式槍砲者，處五年以上有期徒刑，併科新臺幣一千萬元以下罰金。
未經許可，轉讓、出租或出借前項所列槍砲者，處三年以上十年以下有期徒刑，併科
新臺幣七百萬元以下罰金。
意圖供自己或他人犯罪之用，而犯前二項之罪者，處無期徒刑或七年以上有期徒刑，
併科新臺幣一千萬元以下罰金。
未經許可，持有、寄藏或意圖販賣而陳列第一項所列槍砲者，處一年以上七年以下有
期徒，併科新臺幣七百萬元以下罰金。
第一項至第三項之未遂犯罰之。
槍砲彈藥刀械管制條例第十二條
未經許可製造、販賣或運輸子彈者，處一年以上七年以下有期徒刑，併科新臺幣五百
萬元以下罰金。
未經許可轉讓、出租或出借子彈者，處六月以上五年以下有期徒刑，併科新臺幣三百
萬元以下罰金。
意圖供自己或他人犯罪之用，而犯前二項之罪者，處三年以上十年以下有期徒刑，併
科新臺幣七百萬元以下罰金。
未經許可持有、寄藏或意圖販賣而陳列子彈者，處五年以下期徒刑、併科新臺幣三百
萬元以下罰金。
第一項至第三項之未遂犯罰之。


司法院資訊處製作；財團法人民間司法改革基金會備份。
